臺灣高雄地方法院民事判決
111年度鳳簡字第188號
原      告  王美玲  
被      告  陳振益  
上列當事人間請求損害賠償事件，原告提起刑事附帶民事訴訟，
經本院刑事庭裁定移送前來（110年度審交附民字第643號），本
院於民國111年7月4日言詞辯論終結，判決如下：             
    主      文
被告應給付原告新臺幣貳拾玖萬陸仟伍佰壹拾參元，及自民國一
一○年十二月十七日起至清償日止，按週年利率百分之五計算之
利息。
原告其餘之訴駁回。
訴訟費用新臺幣壹仟元由被告負擔。
本判決第一項得假執行。但被告以新臺幣貳拾玖萬陸仟伍佰壹拾
參元為原告預供擔保，得免為假執行。
    事實及理由
一、按簡易訴訟之訴狀送達後，原告不得將原訴變更或追加他訴
    ，但擴張或減縮應受判決事項之聲明者，不在此限，民事訴
    訟法第436條第2項、第255條第1項第3款分別定有明文。查
    本件原告於起訴時原聲明請求准供擔保宣告假執行(附民卷
    第6頁)，嗣於本院審理中，撤回假執行之聲請，核屬減縮應
    受判決事項之聲明，而變更聲明如下述(本院卷第93頁)，與
    上開規定相符，應予准許。
二、原告主張：被告於民國109年12月21日17時3分許，駕駛車牌
    號碼0000-00號自用小客車（下稱肇事車輛），行經門牌號
    碼高雄市○鎮區○○路000號前，本應注意汽車停車時應依車輛
    順行方向緊靠道路邊緣，其前後輪胎外側距離路面邊緣不得
    逾40公分，且汽車駕駛人開啟車門時，應注意行人、其他車
    輛，並讓其先行，而當時天候雨、日間自然光線、柏油路面
    、路面濕潤、無缺陷、無障礙物、視距良好等情，無不能注
    意之情事，竟疏未注意，逕自將肇事車輛停放在路旁，肇事
    車輛之右前輪距路面邊緣約1.5公尺，而肇事車輛之右後輪
    距路面邊緣約1.7公尺，並貿然開啟駕駛座車門，適同向後
    方，有原告騎乘車牌號碼000-000號普通重型機車（下稱系
    爭車輛）而來，見狀閃避不及，致肇事車輛駕駛座車門擦撞
    系爭車輛右側車身，原告人、車倒地(下稱系爭事故)，受有
    右肱骨頸骨折、右手肘擦傷2.5×1公分、3.5×2.5公分、右膝
    擦傷2.5×1.5公分、1.5×1公分、左膝擦傷5×4公分之傷害(下
    稱系爭傷害)。原告因系爭傷害持續就診支出醫療費用合計
    新臺幣(下同)72,454元；因系爭傷害自109年12月22日起至1
    10年1月21日止共31日，均須專人全日看護，惟僅主張受有3
    0日相當於看護費用之損害，由親友看護，每日以2,000元計
    算，受有相當於看護費用之損害60,000元(計算式：2,000×3
    0＝60,000)；為治療系爭傷害往返醫療院所支出交通費用合
    計19,015元；因原告受有系爭傷害須休養4個月致完全無法
    工作，而系爭事故發生前係擔任訴外人南山人壽保險股份有
    限公司(下稱南山保險公司)之業務人員，每月薪資為23,800
    元，受有4個月不能工作之損失95,200元(計算式：23,800×4
    ＝95,200)；系爭車輛所需維修費用11,650元(含工資費用2,3
    00元、零件費用9,350元)；因系爭傷害侵害健康權，致其精
    神上痛苦，請求賠償非財產上損害400,000元，合計658,319
    元(計算式：72,454＋60,000＋19,015＋95,200＋11,650＋400,00
    0＝658,319)，再扣除已領取強制險理賠金額74,793元，總計
    請求被告賠償583,526元。為此，爰依侵權行為之法律關係
    提起本訴，並聲明：被告應給付原告583,526元，及自起訴
    狀繕本送達翌日起至清償日止，按週年利率5％計算之利息。
三、被告則以：對於被告駕駛肇事車輛不慎撞擊系爭車輛且就系
    爭事故具有過失，及原告請求醫療費用72,454元、支出交通
    費用19,015元、受有4個月不能工作之損失95,200元均不爭
    執。系爭車輛所需維修費用11,650元除零件費用應依法折舊
    ，其餘維修費用亦不爭執。惟原告請求受有相當於看護費用
    之損害60,000元認為無看護之必要，請求賠償非財產上損害
    400,000元過高，應予酌減，且原告騎乘系爭車輛超速、未
    注意車前狀況，就系爭事故與有過失等語置辯，並聲明：原
    告之訴駁回。
四、本院得心證之理由：
(一)按因故意或過失，不法侵害他人之權利者，負損害賠償責任
    。不法侵害他人之身體或健康者，對於被害人因此喪失或減
    少勞動能力，或增加生活上之需要時，應負損害賠償責任。
    不法侵害他人之身體、健康、名譽、自由、信用、隱私、貞
    操，或不法侵害其他人格法益而情節重大者，被害人雖非財
    產上之損害，亦得請求賠償相當之金額。民法第184第1項前
    段、第193條第1項、第195條第1項前段分別定有明文。次按
    汽車停車時，應依車輛順行方向緊靠道路邊緣，其前後輪胎
    外側距離路面邊緣不得逾40公分；汽車臨時停車或停車，汽
    車駕駛人開啟車門時，應注意行人、其他車輛，並讓其先行
    ，道路交通安全規則第112條第2項、第5項第3款分別定有明
    文。查原告主張之被告侵權行為事實，業據其提出臺灣高雄
    地方檢察署檢察官起訴書110年度偵字第19905號、杏和醫院
    診斷證明書為證（附民卷第25至29頁），並有本院職權調閱
    之系爭事故現場圖等資料附卷可稽（本院卷第19至43頁），
    又被告於本院審理時對於系爭事故發生有過失不爭執等語（
    本院卷第94頁），而被告因本件侵權行為，經本院刑事庭以
    110年度交簡字第3124號，判處犯過失傷害罪，處有期徒刑4
    月，有此判決書在卷可參（本院卷第11至13頁），復經本院
    依職權調取本院110年度交簡字第3124號刑事案件電子卷證
    （刑案電子卷證於本院卷證物袋內）核閱無誤，本件依上開
    調查證據之結果，認原告主張之事實堪信為真實。
(二)原告主張被告駕駛肇事車輛未注意汽車停車時應依車輛順行
    方向緊靠道路邊緣，其前後輪胎外側距離路面邊緣不得逾40
    公分，且開啟車門時，未注意其他車輛，並讓其先行，應負
    系爭事故肇事全責，而被告固不否認對於系爭事故有過失，
    惟辯稱原告騎乘系爭車輛有超速、未注意車前狀況之過失。
    按行車速度，依速限標誌或標線之規定，無速限標誌或標線
    者，行車時速不得超過50公里，道路交通安全規則第93條第
    1項第1款定有明文。觀諸系爭事故現場圖可知，該路段並無
    速限號誌，參以原告於道路交通事故談話紀錄表稱：我騎乘
    系爭車輛經過肇事車輛時，肇事車輛突然開啟車門，我閃避
    不及，系爭車輛右側車身遭肇事車輛左側車身碰撞；行車時
    速為30至40公里等語，有前開現場圖、談話紀錄表在卷可稽
    (本院卷第19至20、35頁)，是原告騎乘系爭車輛並無超速情
    事，堪以認定。又被告於道路交通事故談話紀錄表稱：我沿
    瑞隆路348號路旁欲開啟肇事車輛車門，肇事車輛駕駛座車
    門與系爭車輛發生碰撞，我於系爭事故發生前未發現系爭車
    輛等語，有此談話紀錄表在卷可稽(本院卷第21頁)，可知被
    告於系爭事故發生之初並未提及原告未注意車前狀況之情事
    。再審酌兩車撞擊位置係肇事車輛駕駛座車門擦撞系爭車輛
    右側車身，倘若原告騎乘系爭車輛有未注意車前狀況之過失
    ，系爭車輛前車頭應會留有擦撞痕跡，而非右側車身受損，
    被告復未提出原告對於系爭事故有過失之相關事證。是以，
    系爭事故之發生，被告駕駛肇事車輛停車時之前後輪胎外側
    距離路面邊緣已逾40公分，且開啟肇事車輛車門下車時，疏
    未注意系爭車輛而未讓其先行即貿然開門所致，足認被告就
    系爭事故應負擔肇事全責，是被告所辯，不足採信。準此，
    原告依侵權行為之法律關係請求被告負損害賠償，自屬有據
    。
(三)茲就原告得請求被告賠償之各項金額析述如下：
　⒈醫療費用72,454元之部分：
　　原告主張因系爭傷害持續就診支出醫療費用合計72,454元之
    事實，提出杏和醫院、高雄醫院大學附設中和紀念醫院(下
    稱高醫)、施外科診所、大益診所、李文正診所、盧家中醫
    診所、瑞祥醫院之診斷證明書暨醫療費用收據為證（附民卷
    第29至317頁），且為被告所不爭執（本院卷第95頁），是
    原告請求被告賠償此部分費用合計72,454元，為有理由，應
    予准許。
　⒉受有相當於看護費用之損害60,000元之部分：
　　原告主張因系爭傷害受有相當於看護費用之損害60,000元之
    事實，提出高醫之診斷證明書為證（附民卷第37頁），又本
    院就原告受有系爭傷害是否需專人看護1個月函詢高醫，其
    函覆稱：原告需請全日看護，起迄日期109年12月22日至110
    年1月21日止，本院全日看護費用為每日2,400元等語，有高
    醫傳真資料及111年7月5日高醫附法字第1110104484號函在
    卷可稽(本院卷第111、119頁)，是以，原告受有系爭傷害所
    需專人全日看護期間為31日，堪以認定。是以，原告受有系
    爭傷害所需專人全日看護期間為31日，業已認定如前述，惟
    原告僅請求30日受有相當於看護費用之損害，每日以2,000
    元計算，未逾一般看護行情，尚屬合理。被告並未舉證原告
    受有系爭傷害而無須專人看護之必要，是此部分抗辯，自無
    可採。從而，原告請求被告賠償30日受有相當於看護費用之
    損害60,000元，為有理由，應予准許。
　⒊交通費用19,015元之部分：
　　原告主張為治療系爭傷害而往返醫療院所支出交通費用合計
    19,015元之事實，提出計程車乘車證明、計程車收據為證（
    附民卷第319至335頁），且為被告所不爭執（本院卷第95頁
    ），是原告請求被告賠償此部分費用合計19,015元，為有理
    由，應予准許。
　⒋受有不能工作之損失95,200元之部分：
　　原告主張受有系爭傷害須休養4個月致完全無法工作，而系
    爭事故發生前係擔任南山保險公司之業務人員，每月薪資為
    23,800元，受有4個月不能工作之損失95,200元之事實，提
    出高醫之診斷證明書、109年度各類所得扣繳暨免扣繳憑單
    為證（附民卷第37、357頁），且為被告所不爭執（本院卷
    第96頁），是原告請求被告賠償此部分費用合計95,200元，
    為有理由，應予准許。
　⒌系爭車輛所需維修費用11,650元之部分：
　　按不法毀損他人之物者，被害人得請求賠償其物因毀損所減
    少之價額；負損害賠償責任者，除法律另有規定或契約另有
    訂定外，應回復他方損害發生前之原狀，前項情形，債權人
    得請求支付回復原狀所必要之費用，以代回復原狀，民法第
    196條、第213條第1項、第3項分別定有明文。又依民法第19
    6條請求賠償物被毀損所減少之價額，得以修復費用為估定
    之標準，但以必要者為限，例如：修理材料以新品換舊品，
    應予折舊，此有最高法院77年5月17日77年度第9次民事庭會
    議決議可資參照。故債權人所得請求者既為回復原狀之必要
    費用，倘以維修費用為估定其回復原狀費用之標準，則修理
    材料以新品換舊品時，即應予折舊。而關於固定資產折舊率
    又可分為平均法及定率遞減法。所謂平均法係以固定資產成
    本減除殘價後之餘額，按固定資產耐用年數表規定之耐用年
    數平均分攤，計算其每期折舊額，定率遞減法係以固定資產
    每期減除該期折舊額之餘額順序作為各次期計算折舊之基數
    ，而以一定比率計算其折舊額。是依損害賠償之目的在於填
    補被害人實際損害之目的而言，應採用平均法計算折舊，較
    為公允。經查，系爭車輛所需維修費用11,650元(含工資費
    用2,300元、零件費用9,350元)，觀諸本院職權調取之系爭
    事故現場照片及原告提出車損照片，系爭車輛右側車身車殼
    有掉漆及刮痕、右飛旋踏板處有擦痕，及肇事車輛駕駛座車
    門有擦痕等情，有前開照片附卷可稽(本院卷第37至43、77
    至79頁)，足認系爭車輛受損狀況係肇事車輛碰撞所致。而
    維修估價單所載之修復內容（附民卷第359頁），經本院核
    對與系爭車輛前開認定之受損位置大致相符，且被告就系爭
    車輛維修費用，除零件費用應依法折舊，其餘維修費用均不
    爭執(本院卷第96頁)，堪認均屬必要之修復費用。而系爭車
    輛係101年1月出廠（本院卷第75頁），迄系爭事故發生時即
    109年12月21日，已使用9年（不滿1個月者以1月計），依行
    政院所發布之固定資產耐用年數表及固定資產折舊率表，機
    械腳踏車之耐用年數為3年，則零件扣除折舊後之維修費用
    估定為2,337元【計算方式：1.殘價＝取得成本÷(耐用年數＋1
    )即9,350÷(3+1)≒2,338（小數點以下四捨五入）；2.折舊額
    ＝(取得成本－殘價)×1/（耐用年數）×（使用年數）即(9,350
    －2,338)×1/3×（9+0/12）≒7,013（小數點以下四捨五入）；
    3.扣除折舊後價值＝（新品取得成本－折舊額）即9,350－7,01
    3＝2,337】，另加計無庸計算折舊之工資費用2,300元，原告
    得請求被告賠償之系爭車輛所需之維修費用應為4,637元（
    計算式：2,337＋2,300＝4,637）。
　⒍非財產上損害400,000元之部分：
　　按慰藉金之賠償須以人格權遭遇侵害，使精神上受有痛苦為
    必要，其核給之標準固與財產上損害之計算不同，然非不可
    斟酌雙方身分資力與加害程度，及其他各種情形核定相當之
    數額（最高法院51年台上字第223號判決意旨參照）。查原
    告因本件侵權行為受有系爭傷害，專人全日照護1個月、4個
    月完全不能工作，業已認定如前述，故其主張受有精神上痛
    苦，堪信可採。而原告為商專畢業，從事保險業外勤工作，
    每月薪資約00,000元，無扶養對象；被告為高職畢業，從事
    下水道工程，每月薪資約00,000元至00,000元，須扶養父母
    親，分據兩造陳述在卷（本院卷第96頁）。另原告108、109
    年度所得分別為000,000元、000,000元，名下財產有汽車1
    部；被告108、109年度所得均為0元，名下財產有汽車3部，
    有兩造稅務電子閘門財產所得調件明細表可考（本院卷末頁
    證物袋內），及原告因系爭傷害之就醫次數等一切情狀，認
    原告請求被告賠償非財產上損害120,000元，應屬適當，逾
    此範圍之請求，則屬過高，不應准許。
　⒎綜上，原告因本件侵權行為得請求被告賠償醫療費用72,454
    元、受有相當於看護費用之損害60,000元、交通費用19,015
    元、受有不能工作之損失95,200元、系爭車輛所需維修費用
    4,637元、非財產上損害120,000元，合計371,306元（計算
    式：72,454＋600,000＋19,015＋95,200＋4,637＋120,000＝371,3
    06）。
(四)復按保險人依本法規定所為之保險給付，視為被保險人損害
    賠償金額之一部分；被保險人受賠償請求時，得扣除之，強
    制汽車責任保險法第32條定有明文。查原告因系爭事故已受
    領強制險保險金74,793元，有原告存摺明細在卷可稽，且為
    被告所不爭執（附民卷第361至365頁、本院卷第96頁），故
    扣除74,793元後，原告因系爭事故得請求被告賠償金額應為
    296,513元（計算式：371,306－74,793＝296,513）。　　
五、末按遲延之債務，以支付金錢為標的者，債權人得請求依法
    定利率計算之遲延利息；應付利息之債務，其利率未經約定
    ，亦無法律可據者，週年利率為5％；給付無確定期限者，債
    務人於債權人得請求給付時，經其催告而未為給付，自受催
    告時起，負遲延責任。其經債權人起訴而送達訴狀，與催告
    有同一之效力，民法第233條第1項前段、第203條、第229條
    第2項亦分別定有明文。查本件屬無確定期限之債，又係以
    支付金錢為標的，揆諸上開規定，原告自起訴狀繕本送達被
    告即發生催告之效力，準此，原告請求自起訴狀繕本送達翌
    日即110年12月17日（附民卷第367頁）起至清償日止，按週
    年利率5％計算之利息，為有理由，應予准許。
六、綜上所述，原告依據侵權行為之法律關係，請求被告給付29
    6,513元，及自110年12月17日起至清償日止，按週年利率5％
    計算之利息，為有理由，應予准許。逾此範圍之請求，為無
    理由，應予駁回。
七、本件原告勝訴部分係依民事訴訟法第427條適用簡易程序所
    為被告敗訴之判決，依同法第389條第1項第3款規定，應依
    職權宣告假執行，並依同法第392條第2項規定，依職權宣告
    被告如預供擔保後，得免為假執行。
八、本件原告提起刑事附帶民事訴訟，而由本院刑事庭依刑事訴
    訟法第504條第1項規定，裁定移送前來，依同條第2項規定
    免繳納裁判費。惟因原告請求系爭車輛所需之維修費用，因
    非刑事判決認定之過失傷害罪所生之損害，非屬附帶民事訴
    訟所得請求範圍，並經本院命原告補繳之訴訟費用1,000元
    ，原告此部分之訴雖一部有理由、一部無理由，然因原告就
    此部分請求確有提起本件訴訟必要，且起訴後應徵之裁判費
    至少為1,000元（民事訴訟法第77條之13規定參照），是本
    院認應依民事訴訟法第79條規定，酌量情形由被告全部負擔
    。　　　　
中　　華　　民　　國　　111 　年　　8 　　月　　4 　　日
          　　　　鳳山簡易庭  法　官    藍雅筠
以上正本係照原本作成。　　　　　　　　　
如不服本判決，應於送達後20日內，向本院提出上訴狀並表明上
訴理由，如於本判決宣示後送達前提起上訴者，應於判決送達後
20日內補提上訴理由書（須附繕本）。
中　　華　　民　　國　　111 　年　　8 　　月　　4　 　日
                              書記官    蔡毓琦
訴訟費用計算式 裁判費(新臺幣)1,000元 合計          1,000元